【裁判字號】    97,審易,1448
【裁判日期】    971017
【裁判案由】    恐嚇取財
【裁判全文】
臺灣桃園地方法院刑事判決            97年度審易字第1448號
公  訴  人  臺灣桃園地方法院檢察署檢察官
被      告  甲○○
上列被告因恐嚇取財案件，經檢察官提起公訴（97年度偵字第15
295 號），嗣於本院準備程序進行中，被告就被訴事實為有罪之
陳述，經本院告知簡式審判程序意旨，並聽取公訴人、被告之意
見後，本院合議庭裁定由受命法官獨任依簡式審判程序審理，並
判決如下：
    主  文
甲○○幫助意圖為自己不法之所有，以恐嚇使人將本人之物交付
，累犯，處有期徒刑伍月，如易科罰金，以新臺幣壹仟元折算壹
日。
    事  實
一、甲○○前於民國89年間因偽造文書案件，經臺灣高等法院以
    90年度上訴字第304 號判決判處有期徒刑6 月（行使偽造私
    文書罪）、6 月（行使偽造私文書罪），並定應執行刑有期
    徒刑10月，嗣經最高法院以92年度臺上字第5451號判決駁回
    上訴確定；復於90年間因搶奪案件，經本院以90年度訴字第
    1579號判決判處有期徒刑1 年2 月，嗣經臺灣高等法院以92
    年度上訴字第3533號判決駁回上訴確定；又於92年間因竊盜
    、連續施用第二級毒品、恐嚇取財、收受贓物等案件，經本
    院分別以92年度訴字第1292號判決判處有期徒刑4 月確定、
    92 年 度壢簡字第1694號判決判處有期徒刑6 月確定、93年
    度易字第545 號判決判處有期徒刑5 月確定、93年度壢簡字
    第1354號判決判處有期徒刑4 月確定；前開7 罪並經本院以
    95 年 度聲字第522 號裁定應執行有期徒刑3 年4 月確定，
    於95 年9月28日假釋併付保護管束出監，於96年1 月9 日縮
    刑期滿，假釋未經撤銷，未執行之刑，以已執行論（於本案
    構成累犯）。詎仍不知悔改，明知申請帳戶使用係輕而易舉
    之事，一般人無故取得他人金融帳戶使用之行徑常與財產犯
    罪之需要密切相關，而可預見該名不自行申辦帳戶之人，可
    能係遂行不法所有意圖用以詐騙、恐嚇取財等不法財產犯罪
    行為，又對於提供帳戶予他人使用雖無必然引發他人萌生犯
    罪之確信，但仍以縱若有人持以犯罪亦不違反其本意，而基
    於幫助他人恐嚇取財之犯意，於民國96年10月25日前某日，
    將其所有之兆豐國際商業銀行八德分行（下稱兆豐國際銀行
    ）帳號00000000000 號帳戶之存摺、提款卡及密碼，於不詳
    時地，以不詳代價，交付不詳姓名年籍之人使用，嗣該不詳
    姓名年籍之人取得前開帳戶後，即與其所屬犯罪集團成員，
    基於意圖為自己不法所有之犯意聯絡，於96年10月22日，在
    網路上以「露溪的李雅欣」為暱稱，先取得乙○○之個人相
    關資料，再以電話向乙○○恐嚇恫稱，若不匯款則將加害家
    人以及工作，致使乙○○心生恐懼而依照指示，分別於96年
    10 月25 日晚間10時9 分許以及翌日凌晨0 時50分許，各匯
    款新台幣（下同）3 萬元至甲○○上開兆豐國際銀行帳戶內
    ，旋遭提領殆盡。嗣經乙○○報警循線查獲。
二、案經乙○○訴由新竹市警察局第二分局報告臺灣新竹地方法
    院檢察署呈請臺灣高等法院檢察署檢察長令轉臺灣桃園地方
    法院檢察署檢察官偵查起訴。
    理  由
一、本案被告甲○○所犯之罪，並非法定刑為死刑、無期徒刑或
    最輕本刑3 年以上有期徒刑之罪，亦非高等法院管轄第一審
    之案件，而被告於準備程序中就被訴事實已為有罪之陳述，
    經本院告知簡式審判程序之旨，並聽取被告與公訴人之意見
    後，本院合議庭乃依刑事訴訟法第273 條之1 第1 項規定，
    裁定由受命法官獨任進行簡式審判程序，合先敘明。
二、訊據被告甲○○就於上開時、地，將上開兆豐國際銀行帳戶
    之存摺、提款卡及密碼交付他人等情，業於本院審理時坦承
    不諱，而事實欄所示恐嚇情節，亦據證人即被害人乙○○於
    警詢中證述綦詳，並有兆豐國際商業銀行八德分行96年11月
    27日（96）兆銀八德字第147 號函及所附之開戶資料及存款
    資料明細表、被害人提出之合作金庫銀行自動櫃員機交易明
    細及聯邦銀行客戶交易明細表等件附卷可稽，足認被告之上
    開兆豐國際銀行帳戶確遭詐欺集團利用以做為恐嚇取財之犯
    行使用無誤。另查，於金融機構開設帳戶，請領存摺及金融
    卡，係針對個人身分之社會信用而予以資金流通，具有強烈
    之屬人性格，而金融帳戶作為個人理財之工具，申請開設並
    無任何特殊之限制，一般民眾皆得以存入最低開戶金額之方
    式申請取得，且同一人均得在不同之金融機構申請數個存款
    帳戶使用，乃公眾所週知之事實，依一般人之社會經驗，遇
    不熟識之人以各種名目索取金融帳戶，當無不起疑心之理。
    況以今日社會，利用不法手段恐嚇被害人，令其心生畏懼而
    將款項匯入指定帳戶以獲取不法利益之案例，迭有所聞，被
    告對此當無不知之理，其對索取帳戶存摺、提款卡之人可能
    利用該帳戶作為獲取不法利益之工具，致使偵查機關不易偵
    查犯罪，事前應足以預見，竟仍將其上開帳戶之存摺、提款
    卡及密碼交給該真實姓名年籍不詳之成年人使用，顯有容認
    犯罪事實發生之故意。綜上所述，本案事證已臻明確，被告
    幫助恐嚇取財犯行，洵堪認定，應依法論科。
三、按幫助犯之成立，主觀上行為人須有幫助故意，客觀上須有
    幫助行為，意即需對於犯罪與正犯有共同之認識，而以幫助
    之意思，對於正犯資以助力，而未參與實施犯罪之行為者而
    言。被告將其所申請開立之上開兆豐國際銀行帳戶之存摺、
    提款卡及密碼提供予不詳姓名年籍之人及其所屬之犯罪集團
    ，供其恐嚇被害人後取得贓款，然並無證據證明被告與犯罪
    集團所屬成員間有恐嚇取財犯意聯絡或參與恐嚇取財構成要
    件行為之分擔，其提供該帳戶，供為恐嚇取財贓款匯入、提
    領之帳戶，係提供恐嚇取財構成要件以外之助力，核其所為
    ，係犯刑法第346 條第1 項之恐嚇取財罪之幫助犯，並依刑
    法第30條第2 項規定減輕其刑。被告前有如事實欄一所載之
    犯罪科刑執行情形，有臺灣高等法院被告前案紀錄表可參，
    被告於前案執行完畢後5 年內故意再犯本件有期徒刑以上之
    罪，為累犯，應依刑法第47條第1 項之規定加重其刑，並依
    法先加後減之。爰審酌被告所為，助長犯罪集團之猖獗，影
    響社會、金融秩序交易之安全，增加被害人尋求救濟之困難
    ，並使犯罪之追查趨於複雜，嚴重危害被害人財產安全及社
    會治安，原難輕縱！惟犯罪後自白犯行，態度尚佳，兼衡其
    素行狀況、智識程度、犯罪動機、目的、手段、所生危害等
    一切情狀，量處如主文所示之刑，並諭知易科罰金折算標準
    。
據上論斷，依刑事訴訟法第273 條之1 第1 項、第299 條第1 項
前段，刑法第30第1 項前段、第2 項、第346 條第1 項、第47條
第1 項、第41條第1 項前段，刑法施行法第1 條之1 第1 項、第
2項 前段，判決如主文。
本案經檢察官王惟琪到庭執行職務。
中    華    民    國    97    年    10    月    17    日
                    刑事庭  法  官  鍾雅蘭
以上正本證明與原本無異。
如不服本判決，應於判決送達後10日內向本院提出上訴狀（應附
繕本），其未敘述上訴理由者，應於上訴期間屆滿後20日內補提
理由書狀於本院，上訴於臺灣高等法院。
                            書記官  楊郁馨
中    華    民    國    97    年    10    月    17    日
附錄本案論罪科刑法條：
中華民國刑法第346 條
意圖為自己或第三人不法之所有，以恐嚇使人將本人或第三人之
物交付者，處6 月以上5 年以下有期徒刑，得併科1 千元以下罰
金。
以前項方法得財產上不法之利益，或使第三人得之者，亦同。
前二項之未遂犯罰之。


司法院資訊處製作；財團法人民間司法改革基金會備份。
